【裁判字號】    89,訴,230
【裁判日期】    891206
【裁判案由】    殺人未遂
【裁判全文】
臺灣臺東地方法院刑事判決                          八十九年度訴字第二三號
    公  訴  人  臺灣台東地方法院檢察署檢察官
    被      告  丙○○
    選任辯護人  吳漢成
右列被告因殺人未遂案件，經檢察官提起公訴（八十九年度偵字第一六一三號），本
院判決如左：
    主  文
丙○○殺人未遂，處有期徒刑伍年陸月。褫奪公權參年。
西瓜刀壹把，沒收。
    事  實
一、丙○○於民國八十九年八月八日晚上十時許，在台東縣綠島鄉「天天來遊藝場」
    ，因與乙○○互瞄發生口角，丙○○即出手毆打乙○○右臉頰一拳未成傷，乙○
    ○憤而至附近之南寮村一五零號之一「島的二三事」咖啡店內持木棒反擊丙○○
    ，幸未成傷，丙○○遭反擊後，心有未甘，即返家自廚房取得西瓜刀一把，至上
    開咖啡店前遇見乙○○，竟基於殺人之犯意，持該西瓜刀朝乙○○之頭部、背部
    等足以致命之要害部位砍殺，致乙○○受頭頂部頭皮、左臉頰、軀幹左中背部、
    左前背、右手背側第二掌骨關節處等多處撕裂傷，並深及肌肉層，軀幹背部第三
    胸椎處全層皮膚剝落，左手指腹側中段撕裂傷，左手中指遠端關節處背側撕裂傷
    併伸肌肌腿斷裂及指骨骨折，右拇指指腹外性剝落等傷害。乙○○負傷後逃離現
    場，丙○○仍持西刀瓜在後緊追，直至乙○○奔入綠島警察分駐所求救始罷手離
    去，乙○○經人送醫急救而倖免於死。翌日上午十時許，丙○○始主動持上開西
    瓜刀向警投案。
二、案經乙○○訴由台東縣警察局台東分局報告台灣臺東地方法院檢察署檢察官偵查
    起訴。
    理  由
一、訊據被告固坦承右揭時地殺被害人乙○○等情，但矢口否認有殺人之犯意，辯稱
    ：我只是要教訓他，沒有殺死他的意思，我只是砍他手臂云云。惟查右揭犯罪事
    實，業據告訴人乙○○於警訊時與偵審中指訴甚詳，核與當場証人甲○○在警訊
    時所述情節相符。參之被告係於與告訴人已有衝突結怨在先，始返家取西瓜刀返
    回尋仇。所持以殺人之西瓜刀係外觀新穎，刀刃細長鋒利，對人體極具殺傷力等
    情，業據檢察官當庭勘驗明確。且告訴人受傷之部位有頭頂頭部頭皮，左臉頰、
    背部及食指等多處撕裂傷，均深及肌肉層或致肌腱斷裂，指骨骨折。有國軍花蓮
    總醫院台東分院附設民眾診療服務處診斷證明書一紙附卷足憑。足認被告所砍殺
    之部位，均屬足以致命之部位。又告訴人於負傷後被告仍在後緊追，追喊「要你
    死」等語。應認被告殺人犯意之堅，非僅止於其所辯之教訓而已。被告所辯顯係
    事後卸責之詞，不足採信。本件又有扣案之西瓜刀一把足資佐證，有扣押物品清
    單一紙足憑。事証明確，犯行堪以認定。
二、按頭、頸部等部位是人體重要部位，受外力砍擊足以死亡一事，亦為眾所週知之
    事實，被告持西瓜刀朝被害人頭部及接近頸部之臉頰等猛砍，造成前述之傷勢，
    被害人倖因及時送醫急救，始幸免於難。核被告所為，係犯刑法第二百七十一條
    第二項、第一項之殺人未遂罪。被告已著手於殺人之行為而未遂，為未遂犯，應
    依刑法第二十六條前段，未遂犯規定減輕其刑。爰審酌被告犯罪之動機、目的、
    手段，犯罪時所受之刺激及其品性、生活狀況、智識程度、犯罪所生之損害，及
    已與被害人達成民事和解，告訴人亦當庭陳明撤回告訴及犯罪後態度等一切情狀
    ，量處如主文所示之刑。扣案之西瓜刀一把，為被告丙○○所有，業據被告供明
    ，應依刑法第三十八條第一項第二款宣告沒收。被告所犯係殺人未遂罪依犯罪之
    性質有褫奪公權之必要，併予宣告褫奪公權三年。
據上論斷，應依刑事訴訟法第二百九十九條第一項前段，刑法第二百七十一條第二項
、第一項、第二十六條前段、第三十八條第一項第二款、第三十七條第二項，判決如
主文。
中    華    民    國     八十九     年     十二    月      六         日
                                  臺灣臺東地方法院刑事庭
                                      法  官  朱中和
右正本證明與原本無異。
如不服本判決，應於判決送達後十日內向本院提出上訴狀。（須附繕本）
「切勿逕送上級法院」
                                      書記官  王敏玉
中    華    民    國      八十九      年      十二    月      二十六    日
附記：
刑法第二百七十一條第一項、第二項：
殺人者，處死刑、無期徒刑或十年以上有徒刑。
前項之未遂犯罰之。


司法院資訊處製作；財團法人民間司法改革基金會備份。
